臺灣新竹地方法院刑事判決
110年度金訴字第318號
公訴檢察官  臺灣新竹地方檢察署檢察官
被      告  陳皓友


上列被告因違反洗錢防制法等案件，經檢察官提起公訴（110年
度偵緝字第539、540、541、542、543號），及移送併辦（110年
度偵字第12361號），因被告於準備程序進行中，就被訴事實為
有罪之陳述，經本院告知簡式審判程序意旨，並聽取當事人之意
見後，裁定由受命法官獨任依簡式審判程序審理，判決如下：
    主      文
陳皓友幫助犯詐欺取財罪，處拘役參拾日，如易科罰金，以新臺
幣壹仟元折算壹日。
    事實及理由
一、本案犯罪事實及證據，均引用附件檢察官起訴書、移送併辦
    意旨書之記載。另更正、補充如下：
  ㈠就起訴書犯罪事實欄第2行所載「可預見其交付金融卡等帳戶
    資料可能幫助不法犯罪集團隱匿詐欺所得之財物，致使被害
    人及警方追查無門」等語，及併辦意旨書犯罪事實欄第2行
    所載「可預見其交付提款卡等帳戶資料可能幫助不法犯罪集
    團隱匿詐欺或財產犯罪所得之財物，致使被害人及警方追查
    無門」等語，均更正為「已預見交付金融卡等帳戶資料，可
    能作為不法犯罪集團詐取他人財物之人頭帳戶使用」。
  ㈡刪除起訴書犯罪事實欄第4行所載「幫助洗錢」。
　　查一般針對不特定多數人行騙之詐欺集團，所供被害人將款
    項匯入之帳戶，乃為該詐騙集團「取得」犯罪所得之手段，
    被害人發覺受騙後，即能立即指證其所匯入之特定帳戶，此
    部分之金流透明易查，在形式上無法合法化其所得來源，是
    該帳戶顯不能達到掩飾或隱匿特定犯罪所得之本質、來源之
    作用。又觀之被告陳皓友中信銀行帳戶之存款交易明細表，
    於被害人將款項匯入後，隨即遭詐騙集團以跨行轉帳之方式
    轉出，轉出帳號並登載在交易明細表上，是此時檢警仍可透
    過該帳戶之交易紀錄得知犯罪所得之去向，並未產生金流斷
    點，並無掩飾或隱匿犯罪所得本質、來源、去向、所在、所
    有權、處分權或其他權益者之作用，是認被告本案交付中信
    銀行之行為，尚與洗錢防制法第2條第2款所定之洗錢構成要
    件行為不符。起訴書及併辦意旨書所認容有誤會，經本院向
    公訴檢察官確認後，檢察官即同意刪除有關幫助洗錢部分之
    犯罪事實（見本院卷第36頁）。
　㈢證據部分補充被告於本院訊問時之自白。
二、論罪科刑：
　㈠核被告所為，係犯刑法第30條第1項前段、第339條第1項之幫
    助詐欺取財罪。
　㈡被告本案係以一行為同時侵害數人之財產法益，為想像競合
    犯，應從一重處斷。
　㈢被告以幫助他人犯罪之意思而參與犯罪構成要件以外之行為
    ，為幫助犯，審酌被告係基於不確定故意犯罪，主觀惡性較
    為輕微，且卷內並無證據證明被告因提供帳戶之行為而獲有
    任何利益，爰依刑法第30條第2項之規定，減輕其刑。
　㈣爰以行為人之責任為基礎，審酌被告本案交付中信銀行帳戶
    之行為，幫助詐欺集團遂行詐欺犯行，所為實無足取，本當
    從重量刑。惟念及被告坦承犯行，知悉己身所為非是，且被
    告年紀尚輕，涉世未深，並未因本案而獲有任何利益，對各
    被害人之被害金額，均分毫未取。
　　實則本案真正可惡，應受重罰之人，絕對係真正對各被害人
    施以詐術之詐欺集團正犯，並非係因經濟狀況不佳，而受詐
    欺集團話術引誘之被告，被告於交付中信銀行帳戶後會造成
    多少損害，實也非在被告主觀預見或得以控制之範圍內，畢
    竟被告僅係基於不確定故意犯罪，對於詐欺集團後續如何施
    用詐術、對幾名被害人實施犯罪行為，被告根本無從知悉。
　　是本院認該處罰者，應係被告交付中信銀行帳戶之行為。被
    告犯後既已坦承犯行，堪認已有悔意，復兼衡被告除本案之
    外，別無其他犯罪科刑紀錄之素行，有臺灣高等法院被告前
    案紀錄表附卷可據，及被告之生活狀況、智識程度等一切情
    狀，量處如主文所示之刑，並諭知易科罰金之折算標準。
　　希冀被告經本次教訓後，能謹記不要再將自身帳戶提款卡、
    密碼、網路銀行資料等交予其他人使用。
據上論斷，應依刑事訴訟法第273條之1第1項、第299條第1項前
段、第310條之2、第454條第2項，判決如主文。
本案經檢察官蔡宜臻提起公訴，檢察官林鳳師移送併辦，檢察官
黃翊雯到庭執行職務。
中　　華　　民　　國　　110 　年　　12　　月　　30　　日
                    刑事第四庭  法　官　楊祐庭
以上正本證明與原本無異。
如不服本判決應於收受本判決後20日內向本院提出上訴書狀，上
訴書狀應敘述具體理由。上訴書狀未敘述上訴理由者，應於上訴
期間屆滿後20日內補提理由書狀於本院(均須按他造當事人之人
數附繕本 )「切勿逕送上級法院」。 
中　　華　　民　　國　　110 　年　　12　　月　　30　　日
                                書記官  陳紀語
附錄本案論罪科刑法條：
中華民國刑法第339條
（普通詐欺罪）
意圖為自己或第三人不法之所有，以詐術使人將本人或第三人之
物交付者，處5 年以下有期徒刑、拘役或科或併科50萬元以下罰
金。
以前項方法得財產上不法之利益或使第三人得之者，亦同。
前二項之未遂犯罰之。
附件：
臺灣新竹地方檢察署檢察官起訴書
                                    110年度偵緝字第539號
　　　　　　　　　　　　　　　　　　　　　　　　 第540號
                                    　　　　　　 第541號
                                    　　　　　　 第542號
                                   　　　　　　  第543號
　　被　　　告　陳皓友　
上列被告因詐欺等案件，業經偵查終結，認應提起公訴，茲將犯
罪事實及證據並所犯法條分敘如下：
　　　　犯罪事實
一、陳皓友明知將自己帳戶供作他人使用，依一般社會生活之通
    常經驗，可預見其交付金融卡等帳戶資料可能幫助不法犯罪
    集團隱匿詐欺所得之財物，致使被害人及警方追查無門，仍
    基於容任將自己帳戶提供幫助詐欺及幫助洗錢之不確定故意
    ，於民國109年12月間，在新竹縣橫山鄉某郵局，提供其申
    辦之中國信託商業銀行帳號000-000000000000號帳戶（下稱
    中信銀行帳戶）之存摺、提款卡及密碼交予真實年籍姓名不
    詳之人，供其所屬詐騙集團作為提款、轉帳及匯款之用，以
    此方式幫助該犯罪集團向他人詐取財物。嗣該詐騙集團所屬
    之人，取得上述帳戶資料後，基於意圖為自己或第三人不法
    所有之詐欺犯意聯絡，於如附表所示之時間，聯繫如附表所
    示之人，施用如附表所示之詐術，致如附表所之之人均陷於
    錯誤，而分別於如附表所示之時間，匯款如附表所示之金額
    至被告申辦之中信銀行帳戶。嗣因如附表所示之人察覺有異
    後報警處理，循線查知上情。
二、案經楊朝成訴由新北市政府警察局新店分局、潘韻白訴由臺
    北市政府警察局士林分局、倪亞君訴由臺南市政府警察局善
    化分局、楊張彗訴由臺中市政府警察局第三分局、楊珮鈺訴
    由臺中市政府警察局第五分局分別報告偵辦。
　　　　證據並所犯法條
一、證據清單及待證事實：
編號 證據名稱 待證事實 1 被告陳皓友於警詢及偵訊時之供述。 證明被告提供其中信銀行帳戶資料之事實。惟辯稱：伊係為美化帳戶辦理貸款提供帳戶資料，不知道會幫助詐欺、洗錢等語。 2 告訴人楊朝成於警詢時之指述。 證明告訴人楊朝成遭詐騙而匯款至中信銀行帳戶之事實。 3 告訴人潘韻白於警詢時之指述。 證明告訴人潘韻白遭詐騙而匯款至中信銀行帳戶之事實。 4 告訴人倪亞君於警詢時之指述。 證明告訴人倪亞君遭詐騙而匯款至中信銀行帳戶之事實。 5 告訴人楊張彗於警詢時之指述。 證明告訴人楊張彗遭詐騙而匯款至中信銀行帳戶之事實。 6 告訴人楊珮鈺於警詢時之指述。 證明告訴人楊珮鈺遭詐騙而匯款至中信銀行帳戶之事實。 7 ⑴中國信託商業銀行股份有限公司110年3月10日中信銀字第110224839054252號函附開戶資料、交易明細1份、告訴人楊朝成提供之通訊軟體LINE及匯款紀錄翻拍照片共12張。 ⑵中信銀行帳戶開戶資料、交易明細1份、告訴人潘韻白提供之台北富邦銀行匯款委託書影本1紙。 ⑶中國信託商業銀行股份有限公司110年3月8日中信銀字第110224839049681號函附開戶資料、交易明細1份、告訴人倪亞君提供之合作金庫銀行商業存摺影本1紙、合作金庫商業銀行匯款申請書代收入傳票影本1紙、手機翻拍照片5張。 ⑷中國信託商業銀行股份有限公司110年3月23日中信銀字第110224839068091號函附開戶資料、交易明細1份、告訴人楊張彗提供之國泰世華銀行存摺影本2紙。 ⑸中信銀行帳戶開戶資料、交易明細1份、告訴人楊珮鈺提供之元大銀行存摺影本2紙、聯邦銀行ATM交易明細表影本1紙、「楊振波」之社群網站FACEBOOK資料翻拍照片4張。 佐證全部犯罪事實。 
二、核被告所為，係違反洗錢防制法第2條第2款而犯同法第14條
    第1項之洗錢及刑法第30條第1項、第339條第1項之幫助詐欺
    取財等罪嫌。被告以一提供金融帳戶之行為，同時涉犯上開
    2罪名，為想像競合犯，請依刑法第55條規定，從一重之幫
    助洗錢罪處斷。
三、依刑事訴訟法第251條第1項提起公訴。
　　此　致
臺灣新竹地方法院
中　　華　　民　　國　 110　　年　　8 　　月　　27　　日
　　　　　　　　　　　　　　　檢　察　官　蔡宜臻
本件正本證明與原本無異
中　　華　　民　　國　 110　　年　　9 　　月　　15　　日
　　　　　　　　　　　　　　　書  記  官  劉乃瑤
臺灣新竹地方檢察署檢察官移送併辦意旨書
                                    110年度偵字第12361號
　　被　　　告　陳皓友　
上列被告因違反洗錢防制法等案件，業經偵查終結，認應移請貴
院（敦股）併案審理，茲將併案意旨敘述如下：
　　　　犯罪事實
一、陳皓友明知將自己帳戶供作他人使用，依一般社會生活之通
    常經驗，可預見其交付提款卡等帳戶資料可能幫助不法犯罪
    集團隱匿詐欺或財產犯罪所得之財物，致使被害人及警方追
    查無門，竟仍容任將自己帳戶提供予他人作為詐欺取財犯罪
    工具之不確定故意，於民國109年12月間，在新竹縣橫山鄉
    某郵局，提供其所申辦之中國信託商業銀行帳號000-000000
    000000號帳戶（下稱中信銀行帳戶）之提款卡及密碼交予真
    實姓名年籍不詳、通訊軟體LINE暱稱「紅包貸」之人，供其
    所屬詐騙集團作為提款、轉帳及匯款之用，以此方式幫助該
    犯罪集團向他人詐取財物。嗣該詐騙集團成員取得上開中信
    銀行帳戶之金融卡及密碼後，即共同意圖為自己不法之所有
    ，基於詐欺取財之犯意聯絡，於109年8月18日某時許，先以
    通訊軟體LINE暱稱「陳夢雅呀.」加謝清榮為好友，迨結識
    一段時間後，則向謝清榮佯稱：可加入「曼蒂斯國際海外代
    購」公司，之後該公司會有代購客服經理趙立業教你如何從
    中賺取成本價與建議售價間之差額，只有聽從其指示操作就
    能投資獲利云云，致謝清榮陷於錯誤，於110年1月20日下午
    4時54分許，匯款新臺幣8萬元至陳皓友所有之上開中信銀行
    帳戶內，旋遭提領一空。嗣謝清榮發覺受騙後報警處理，始
    循線查悉上情。
二、案經臺東縣警察局成功分局報告偵辦。
　　　　證據並所犯法條
一、證據：
 (一)被告陳皓友於偵查中之供述。
 (二)被害人謝清榮於警詢時之指述。
 (三)被害人提供之郵政跨行匯款申請書翻拍畫面照片1張、與通
     訊軟體LINE暱稱「陳夢雅呀.」、「陳敏」及「曼蒂斯國際
     海外代購客服經理趙立業」對話紀錄翻拍畫面照片各1份、
     內政部警政署反詐騙諮詢專線紀錄表（案件編號：0000000
     000）、臺南市政府警察局善化分局大內分駐所受理詐騙帳
     戶通報警示簡便格式表、金融機構聯防機制通報單各1份。
 (五)被告所有之中信銀行帳戶開戶基本資料及交易明細各1份。
二、所犯法條：核被告所為，係犯刑法第30條第1項、洗錢防制
    法第2條第2款而違反同法第14條第1項之幫助洗錢及刑法第3
    0條第1項、同法第339條第1項之幫助詐欺取財等罪嫌。被告
    以一提供帳戶之行為，同時涉犯上開二罪名，為想像競合犯
    ，請依刑法第55條規定，從一重之幫助洗錢罪處斷。
三、併案理由：被告前因於上揭時、地提供上開中信銀行帳戶予
    詐欺集團涉嫌違反洗錢防制法等罪嫌，經本署檢察官以110
    年度偵緝字第539號、第540號、第541號、第542號及第543
    號提起公訴，現由貴院（敦股）以110年度金訴字第318號審
    理中，此有該案起訴書及刑案資料查註紀錄表各1份附卷可
    憑。本案因與該案為同一案件，應為前揭起訴效力所及，爰
    移由貴院併案審理。
　  此　  致
臺灣新竹地方法院
中　　華　　民　　國　 110　　年　　11　　月　  19　　日
　　　　　　　　　　　　　　　檢　察　官 林鳳師